臺灣新竹地方法院民事判決　　　　　　 95年度重訴字第146號
原　　　告　華南商業銀行股份有限公司
法定代理人　甲○○
訴訟代理人　戊○○
複　代理人　壬○○
　　　　　　丙○○
　　　　　　乙○○
　　　　　　丁○○
被　　　告　宋清漢即陳玉娟之.
　　　　　　　　　　　　11號.
　　　　　　宋朝斌即陳玉娟之.
　　　　　　庚○○(即潘金田之.
　　　　　　己○○(即潘金田之.
　　　　　　辛○○(即潘金田之.
上列當事人間返還消費借貸款事件，本院於民國96年8月16日辯
論終結，判決如下：
    主  文
被告應連帶給付原告新台幣玖佰萬元，及自民國84年7月15日起
至清償日止，按年息百分之十點五計算之利率，暨自民國84年8
月15日起至清償日止，逾期六個月內按上開利息百分之十，逾期
超過六個月按上開利率百分之二十計算之違約金。
原告其餘之訴駁回。
訴訟費用由被告連帶負擔。
    事實及理由
壹、程序部分
    本件被告宋清漢、宋朝斌、庚○○經合法通知，被告宋清漢
    、宋朝斌未於歷次言詞辯論期日到場，被告庚○○則未於最
    後言詞辯論期日到場，核無民事訴訟法第386條所列各款情
    形，爰依原告之聲請，由其一造辯論而為判決。
貳、實體部分
一、原告起訴主張：緣被告宋清漢、宋朝斌為陳玉娟之繼承人，
    被告庚○○、己○○、辛○○則為潘金田之繼承人。陳玉娟
    於民國83年1月5日，邀同潘金田為連帶保證人，向訴外人新
    竹縣新豐鄉農會信用部借款新台幣（下同）九百萬元，約定
    採機動利率計息，至本件借款到期時之利率為10.5％，並自
    83年1月5日起至88年1月4日止，分期按月清償本息。如有遲
    延給付，於逾期六個月以內，按上開利率百分之十，逾期超
    過六個月則按上開利率百分之二十計算，加收違約金。原告
    於90年9月10日受讓訴外人新竹縣新豐鄉農會信用部而受讓
    本件之債權。訴外人陳玉娟於90年3月30日死亡由被告宋清
    漢、宋朝斌繼承，潘金田則於83年10月14日死亡，由被告庚○○、己○○、辛○○繼承。而本件借款則於84年7月15日
    起即未獲付息，仍欠本金9,000,000元，而本應由借款人陳
    玉娟、潘金田負連帶清償之責，惟陳玉娟、潘金田先後死亡
    ，並由被告宋清漢、宋朝斌繼承陳玉娟之權利義務，被告庚○○、己○○、辛○○繼承潘金田之權利義務。因此，依據
    消費借貸法律、連帶保證及繼承之法律關係，請求被告連帶
    給付本金9,000,000元，及自84年7月15日起至清償日止按年
    息百分之十點五計算之利息，暨自84年7月15日起至清償日
    止，逾期在六個月內按上開利率百分之十，逾期超過六個月
    按上開利率百分之二十計算之違約金。
二、被告宋清漢、宋朝斌並未到庭亦未提出任何書面陳述。
三、被告庚○○、己○○、辛○○則抗辯，潘金田並無為本件之
    保證行為，原告提出之借據及約定書上之印文非潘金田所有
    ，縱然保證行為為潘金田所為，潘金田臥病在床，其當時之
    精神狀態亦不知其所為行為之意義。
四、本件之爭執要點：訴外人陳玉娟是否向訴外人新豐鄉農會信
    用部借款及訴外人潘金田是否曾擔任本件借款之連帶保證人
    ？
五、法院之判斷：
（一）按金融機構為概括承受、概括讓與、分次讓與或讓與主要
      部分之營業及資產負債，或依第十一條至第十三條規定辦
      理者，債權讓與之通知得以公告方式代之，承擔債務時免
      經債權人之承認，不適用民法第二百九十七條及第三百零
      一條之規定，金融機構合併法第18條第3項定有明文。查
      原告主張其因依據金融機構合併法第十三條規定，受讓訴
      外人新竹縣新豐鄉農會信用部之情，業據提出財政部90年
      9月14日台財融（三）字第0903000098號函之財政部准予
      受讓之函文影本及90年9月17日之經濟日報刊登之公告影
      本在卷可參。因此，原告主張其已受讓本件債權，得以自
      己名義起訴請求本件債權之清償，堪可採信。
（二）原告主張被告宋清漢、宋朝斌之被繼承人陳玉娟於上開時
      地邀同被告庚○○、己○○、辛○○之被繼承人潘金田為
      連帶保證人，向訴外人新竹縣新豐鄉農會信用部為上述之
      借貸，且於84年7月15日起即未再付息等情，業據提出擔
      保放款借據乙紙、授信約定書二紙、擔保放款明細分類卡
      乙紙為證，且關於訴外人陳玉娟借款一節，被告宋清漢及
      宋朝斌並未到場或提出書面爭執，被告庚○○、己○○、
      辛○○亦未爭執，故訴外人陳玉娟為本件借款人之事實，
      應堪認定。
（三）惟就訴外人潘金田是否為本件借款之連帶保證人部分，被
      告庚○○、己○○、辛○○否認上開借據及授信約定書之
      印文為真正。經查：潘金田另擔任訴外人許侯月女83年1
      月5日向訴外人新豐鄉農會借款8,000,000元之保證人，經
      新豐鄉農會對訴外人許侯月女及被告庚○○、己○○、辛○○等提起清償借款訴訟（本院89年度重訴字第148號清
      償借款事件），於該訴訟中，被告庚○○、己○○、辛○○並不爭執該次借款中之印文為潘金田印鑑章所蓋印等情
      ，業據本院調閱89年度重訴字第148號清償借款事件卷宗
      核閱無訛。且將訴外人許侯月女借款之借據及約定書原本
      上之「潘金田」印文，及向台北市南港區戶政事務所調閱
      潘金田之印鑑卡及本件原告提出之借據及約定書原本上之
      「潘金田」印文，送法務部調查局進行鑑定比對。原告提
      出之借據、約定書之「潘金田」印文與比對之許侯月女借
      款借據、約定書上之「潘金田」印文、印鑑卡之「潘金田
      」印文，經法務部調查局以重疊之方式比對，其形體均大
      致疊合，但參對印文部分有部分紋線模糊不清，難以辨識
      其細微特徵，無法依現有之資料精確比對其異同，如需再
      為鑑定應附上印鑑卡及許侯月女放款借據之印章實物，有
      法務部調查局96年5月18日調科貳字第09600207850號函，
      在卷可稽。本件被告庚○○、己○○、辛○○自承並無法
      提出印章實物再送鑑定，但依據重疊比對之方式，被告庚○○、己○○、辛○○所不爭執之許侯月女借款借據、台
      北市政府南港戶政事務所印鑑卡之「潘金田」印文，既與
      原告提出之借據、約定書上「潘金田」之形體大致疊和，
      應認原告主張其提出之借據及約定書上之「潘金田」印文
      為真正，尚可採信。按用印章代簽名者，其蓋章與簽名生
      同等之效力，民法第三條第二項定有明文。又按私文書經
      本人或其代理人簽名、蓋章或按指印或有法院或公證人之
      認證者，推定為真正，民事訴訟法第358條第1項亦定有明
      文。原告提出之借據及約定書上之印文「潘金田」既堪認
      為真，且被告庚○○、己○○、辛○○復未能提出，印章
      遭盜用之證明，故依據上開規定，即得認定原告提出之借
      據、約定書為真正。準此，被告庚○○、己○○、辛○○
      之被繼承人潘金田為本件借款之連帶保證人，亦堪認定。
（三）被告庚○○、己○○、辛○○另抗辯其被繼承人潘金田於
      原告主張之借款時間，臥病在床，其意識無法同意擔任連
      帶保證人云云。惟被告庚○○、己○○、辛○○此部分之
      抗辯並未提出任何證據證明或聲明證據方法，聲請調查證
      據，故其等所為之抗辯，尚難採信。
（四）綜上，訴外人陳玉娟為本件借款之借款人、訴外人潘金田
      為本件借款之連帶保證人，而被告宋清漢、宋朝斌為本件
      借款人陳玉娟之繼承人，被告庚○○、己○○、辛○○為
      本件借款之連帶保證人潘金田之繼承人，從而，原告依據
      消費借貸、連帶保證及繼承之法律關係，請求被告宋清漢
      、宋朝斌、庚○○、己○○、辛○○連帶清償本件借款之
      本息、違約金，為有理由。然原告既主張本件借款為按月
      付息，故應於每月經過之後，始負該月所產生之利息。原
      告請求給付利息之起算日為84年7月15日，惟84年7月15日
      至84年8月14日之利息，其應給付日為84年8月15日，故其
      逾期而應計付違約金之起算日應為84年8月15日，原告主
      張自84年7月15日為違約金起算日，應非可採。因此，原
      告請求被告應連帶給付本金9,000,000元，及自84年7月15
      日起至清償日止按年息百分之十點五計算之利息，暨自84
      年8月15日起至清償日止，逾期在六個月內按上開利率百
      分之十，逾期超過六個月按上開利率百分之二十計算之違
      約金，為有理由，應予准許，逾此部分之請求為無理由，
      應予駁回。
六、訴訟費用之負擔：民事訴訟法第79條、第85條第二項。
中　　華　　民　　國　　96　　年　　8　　月　　 24 　日
                  民事第一庭    法　官　黃珮禎
以上正本係照原本作成。
如對本判決上訴，須於判決送達後20日內向本院提出上訴狀。
中　　華　　民　　國　　96　　年　　8 　　月　　24　　日
                                書記官　江靜玲
